臺灣橋頭地方法院民事判決　　　　　　110年度岡小字第722號
原　　　告　和泰產物保險股份有限公司

法定代理人　莊瑞德　


訴訟代理人　楊鵬遠律師
　　　　　　朱純伶　

被　　　告　林芳彥　


上列當事人間請求損害賠償事件，本院於民國111 年2 月17日言
詞辯論終結，判決如下：
    主      文
被告應給付原告新臺幣壹萬伍仟柒佰零參元，及自民國一百一十
一年一月一日起至清償日止，按週年利率百分之五計算之利息。
原告其餘之訴駁回。
訴訟費用新臺幣壹仟元由被告負擔。
本判決關於原告勝訴部分得假執行。但被告如以新臺幣壹萬伍仟
柒佰零參元為原告預供擔保，免為假執行。
    事實及理由
一、被告經合法通知，未於言詞辯論期日到場，核無民事訴訟法
    第386 條各款所列情形，爰依民事訴訟法第436 條第2 項準
    用同法第385 條第1 項規定，依原告聲請，由其一造辯論而
    為判決。
二、原告主張：被告於民國108 年11月4 日18時12分許，駕駛車
    牌號碼000-000 號普通重型機車，行經高雄市○○區○○路
    000 號前時，因左轉彎未依規定行駛，致與原告所承保、訴
    外人林彥汶所有、訴外人林謝美治駕駛之車牌號碼000-0000
    號自用小客車（下稱系爭車輛）發生碰撞，造成系爭車輛車
    體受損（下稱系爭事故）。原告已依保險契約賠付系爭車輛
    之修復費用新臺幣（下同）17,081元（含鈑金工資961元、
    烤漆工資7,854 元、零件費用8,266 元）。為此依侵權行為
    及保險代位之法律關係提起本件訴訟。聲明：被告應給付原
    告17,081元，及自起訴狀繕本送達之翌日起至清償日止，按
    週年利率百分之5 計算之利息。
三、被告經合法通知，未於調解、言詞辯論期日到場爭執，亦未
    提出書狀作何陳述及聲明。
四、得心證之理由：
（一）按因故意或過失，不法侵害他人之權利者，負損害賠償責
      任；汽車、機車或其他非依軌道行駛之動力車輛，在使用
      中加損害於他人者，駕駛人應賠償因此所生之損害，但於
      防止損害之發生，已盡相當之注意者，不在此限，民法第
      184條第1項、第191條之2分別定有明文。次按被保險人因
      保險人應負保險責任之損失發生，而對於第三人有損失賠
      償請求權者，保險人得於給付賠償金額後，代位行使被保
      險人對於第三人之請求權。但其所請求之數額，以不逾賠
      償金額為限，保險法第53條第1 項著有規定。又汽車行駛
      至交岔路口，其行進、轉彎，應依下列規定：‧‧‧五、
      左轉彎時，應距交岔路口三十公尺前顯示方向燈或手勢，
      換入內側車道或左轉車道，行至交岔路口中心處左轉，並
      不得占用來車道搶先左轉，道路交通安全規則第102 條第
      1 項第5 款亦有法文。經查，原告主張之上開事實，業據
      提出與所述相符之汽車險理賠案號查覆表、系爭車輛行照
      、駕駛執照、高雄市政府警察局道路交通事故當事人登記
      聯單、道路交通事故初步分析研判表、汽車險理賠申請書
      、電子發票證明聯、高都汽車股份有限公司湖內服務廠為
      證（見本院卷第15頁至第29頁），且有高雄市政府警察局
      交通警察大隊110 年12月1 日高市警交安字第1107262010
      0 號函暨所附道路交通事故初步分析研判表、道路交通事
      故現場圖、道路交通事故調查紀錄表（一）、（二）-1、
      道路交通事故談話紀錄表、自首情形紀錄表、酒精測定紀
      錄表、相片黏貼紀錄表可憑（見本院卷第45頁至第81頁）
      。本院依上開調查證據之結果，認原告主張之事實為真。
      從而，被告就系爭事故之發生為有過失，其過失並與系爭
      車輛損壞之結果間有相當因果關係，揆諸上開規定，被告
      自應負損害賠償責任並由原告代位行使請求權無疑。
（二）又物被毀損時，被害人固得請求加害人賠償物被毀損所減
      少之價額，並以修復費用為估定之標準，然應以必要者為
      限(如修理材料以新品換舊品，應予折舊)。是以，損害賠
      償既係在填補被害人所受之損害，使其回復物被毀損前之
      應有狀態，自不應使被害人額外受利，故被害人修理材料
      以新品換舊品者，應予折舊。查原告雖請求系爭車輛之修
      復費用共計17,081元（含鈑金工資961 元、烤漆工資7,85
      4 元、零件費用8,266 元），並提出電子發票證明聯、結
      帳清單為證。然依上開說明，計算被告此部分應負擔損害
      賠償數額時，自應扣除上開材料折舊部分，始屬合理。又
      依行政院所頒固定資產耐用年數表及固定資產折舊率表，
      非運輸業用客車、貨車之耐用年數為5 年，依平均法計算
      其折舊結果（即以固定資產成本減除殘價後之餘額，按固
      定資產耐用年數表規定之耐用年數平均分攤，計算折舊額
      ），每年折舊率為5 分之1 ，並參酌營利事業所得稅查核
      準則第95條第6 項規定「固定資產提列折舊採用定率遞減
      法者，以1 年為計算單位，其使用期間未滿1 年者，按實
      際使用之月數相當於全年之比例計算之，不滿1 月者，以
      1 月計」，系爭車輛自出廠日107 年11月（見本院卷第17
      頁），迄本件車禍發生時即108 年11月4 日，已使用12月
      則零件扣除折舊後之修復費用估定為6,888 元【計算方式
      ：1.殘價＝取得成本÷( 耐用年數＋1)即8,266 ÷( 5+1)
      ≒1,378 （小數點以下四捨五入）；2.折舊額＝( 取得成
      本－殘價) ×1/（耐用年數）×（使用年數）即( 8,266
      －1,378)×1/5 ×（0+12/12 ）≒1,378 （小數點以下四
      捨五入）；3.扣除折舊後價值＝（新品取得成本－折舊額
      ）即8,266 －1,378 ＝6,888 】。從而，原告所得請求之
      維修費用，為系爭車輛零件扣除折舊之費用6,888 元，加
      計不用折舊之鈑金工資961 元、烤漆工資7,854 元，共15
      ,703元。
五、綜上所述，原告依民法第184條第1項前段、第191條之2及保
    險法第53條第1 項等規定，請求被告給付15,703元，及自起
    訴狀繕本送達被告翌日即111 年1 月1 日（110 年12月21日
    寄存送達，見本院卷第103 頁）起至清償日止，按週年利率
    百分之5 計算之利息，為有理由，應予准許。逾此範圍之請
    求，則無理由，應予駁回。
六、本件原告勝訴部分係就民事訴訟法第436 條之8 適用小額訴
    訟程序所為被告敗訴之判決，依民事訴訟法第436 條之20規
    定，應依職權宣告假執行。並依同法第392 條第2 項之規定
    ，依職權宣告被告預供相當之擔保，免為假執行。
七、訴訟費用負擔之依據：民事訴訟法第79條。
中    華    民    國   111    年    3     月    3     日
                  岡山簡易庭  法    官  林揚奇
以上正本係照原本作成。
民事訴訟法第436條之24第2項：對於本判決之上訴，非以違背法
令為理由，不得為之。
如對本判決上訴，須於判決送達後20日內向本院提出上訴狀，並
須表明原判決所違背之法令及其具體內容與依訴訟資料可認為原
判決有違背法令之具體事實之上訴理由。（均須按他造當事人之
人數附繕本）。
中    華    民    國   111    年    3     月    3     日
                              書 記 官  陳麗如